【裁判字號】    99,上易,766
【裁判日期】    990929
【裁判案由】    詐欺
【裁判全文】
臺灣高等法院高雄分院刑事判決         99年度上易字第766號
上  訴  人  臺灣高雄地方法院檢察署檢察官
被      告  甲○○
上列上訴人因被告詐欺案件，不服臺灣高雄地方法院99年度易字
第808 號中華民國99年7 月6 日第一審判決（起訴案號：臺灣高
雄地方法院檢察署98年度偵字第33540 號），提起上訴，本院判
決如下：
    主  文
原判決撤銷。
甲○○幫助意圖為自己不法之所有，以詐術使人將本人之物交付
，處有期徒刑伍月，如易科罰金，以新台幣壹仟元折算壹日。
    事  實
一、甲○○知悉社會上詐騙案件層出不窮，並可預見將自己之電
    話號碼交付他人使用，恐遭詐騙份子作為與被害人聯繫作為
    詐騙財物之用，並藉以逃避執法人員之追查，且依其社會經
    驗，應有相當之智識程度可預見自己提供行動電話門號供他
    人使用，將幫助犯罪集團從事詐欺取財之犯行，竟仍基於縱
    幫助他人詐取財物也不違反本意之未必故意，先於民國98年
    5 月間，向林延南承租門號00-00000000 、00-00000000 、
    00-00000000 、00-00000000 、00-00000000 等共5 線巿話
    門號，再於不詳時、地，以每一門號每月30元人民幣之代價
    ，將上開門號提供給姓名年籍不詳自稱「徐燕取」之大陸地
    區成年男子（下稱徐燕取）使用，供作為詐騙被害人之連繫
    用，嗣不詳詐欺集團成員共同基於為自己不法所有之犯意聯
    絡，於同年6 月24日以00000000000 等門號，撥入乙○○住
    處之00-0000000、0000000000號行動電話，佯稱「身份遭人
    冒用申請其他電話及銀行帳戶，且帳戶涉及刑案，法務部即
    將凍結名下所有之帳戶，須提出300 萬元做為公證」云云，
    乙○○誤信為真，乃於同日下午4 時30分許，依約前往高雄
    巿前金區○○○路145 號前等候；詐騙集團成員楊博任（未
    據起訴）乃當場交付「臺北地方法院檢察總署刑事傳票、臺
    北地方法院檢察總署偵查卷宗、臺灣高雄地方法院金額300
    萬元公證本票、臺灣高雄地方法院請求暫緩執行凍結令申請
    書法院公證款收據、法務部行政凍結管制執行命令、法務部
    行政執行假扣押處分命令」等虛假之公文予乙○○，並留下
    00-00000000 （下稱系爭門號）做為連絡工具，佯稱將於隔
    日主動聯絡，乙○○陷於錯誤將300 萬元交付楊博任，嗣乙
    ○○察覺有異，始知受騙。
二、案經乙○○告訴暨高雄市政府警察局分局報告臺灣高雄地方
    法院檢察署檢察官偵查起訴。
    理  由
壹、程序部分：
    按被告以外之人於審判外之陳述，雖不符刑事訴訟法第159
    條之1 至之4 等四條之規定，而經當事人於審判程序同意作
    為證據，法院審酌該言詞陳述或書面陳述作成時之情況，認
    為適當者，亦得為證據；又當事人、代理人或辯護人於法院
    調查證據時，知有刑事訴訟法第159 條第1 項不得為證據之
    情形，而未於言詞辯論終結前聲明異議者，視為有前項之同
    意，同法第159 條之5 定有明文。立法意旨在於傳聞證據未
    經當事人之反對詰問予以核實，原則上先予排除。惟若當事
    人已放棄反對詰問權，於審判程序中表明同意該等傳聞證據
    可作為證據；或於言詞辯論終結前未聲明異議，基於尊重當
    事人對傳聞證據之處分權，及證據資料愈豐富，愈有助於真
    實發見之理念，且強化言詞辯論主義，使訴訟程序得以順暢
    進行，上開傳聞證據亦均具有證據能力。查本件下列所引用
    之被告以外之人於審判外之陳述，因公訴人、被告均於本院
    審理時表示無意見，且迄至言詞辯論終結前未再聲明異議，
    而本院審酌上開證據資料製作時之情況，無不當取供及證明
    力明顯過低之瑕疵，且經本院於審判期日依法進行證據之調
    查、辯論，被告於訴訟上之程序權已受保障，故揆諸前開規
    定，認前揭證據資料應有證據能力。
貳、實體部分：
一、訊據被告甲○○雖自承於上開時間，向林延南以每1 門號每
    月90元之代價，承租「00-00000000 、00-00000000 、00-0
    0000000 、00-00000000 、系爭門號」5 線巿話門號，再以
    一門號每月30元人民幣約新台幣150 元之代價，將上開門號
    轉租予徐燕取使用，惟辯稱：伊在本件詐騙發生之5 、6 年
    前，即透過林延南認識在大陸地區廈門市開設聯邦科技有限
    公司之徐燕取，徐燕取向伊表示要租用門號供在大陸地區經
    商之臺灣地區商人使用，但因林延南在程序上未俟取得使用
    人之身分資料，即逕自開通出租之市話門號，因而產生本件
    未取得使用者身分資料即開通市話門號之情形，伊非有意違
    反常規或幫助犯罪等語。
二、經查：
（一）證人即被害人乙○○於警詢、偵查中陳稱：在98年6 月24
      日下午2 時許，於住處接獲1 女子電話，說伊欠繳電話費
      ，並說伊身分資料可能被盜用，要伊趕快報案，並將電話
      交予1 自稱警政署犯罪防制中心王警官之女子接聽，該女
      子核對伊個人資料後，說查詢結果伊身份遭人冒用申請其
      他電話及銀行帳戶，且帳戶涉及刑案，法務部即將凍結伊
      名下所有之帳戶，需提出300 萬元作為公證，伊因而依指
      示於同日下午4 時30分許，前往高雄巿前金區○○○路14
      5 號前等候，嗣楊博任乃當場交付「臺北地方法院檢察總
      署刑事傳票、臺北地方法院檢察總署偵查卷宗、臺灣高雄
      地方法院金額300 萬元公證本票、臺灣高雄地方法院請求
      暫緩執行凍結令申請書法院公證款收據、法務部行政凍結
      管制執行命令、法務部行政執行假扣押處分命令」等公文
      資料，並留下系爭門號作為連絡工具，告稱將於隔日主動
      聯絡，使伊陷於錯誤，將300 萬元交付楊博任等語（詳警
      卷第15-23 頁、偵卷第7-8 頁），證人即犯罪集團成員之
      一楊博任則證稱略以：伊未撥打電話向乙○○詐騙，而係
      以3,000 元代價，受姓名年籍不詳男子指示擔任車手，交
      付乙○○上開公文資料，並向乙○○取款等語（詳警卷第
      6-9 頁），且上開資料上採得指紋經送鑑定結果，其中編
      號F6指紋與楊博任左食指指紋相符，亦有高雄市政府警察
      局函及所附內政部警政署刑事警察局鑑驗書、上開公文資
      料附卷可稽（詳警卷第29-39 頁），並有楊博任取款過程
      監視錄影之翻拍相片4 張附卷可按（詳警卷第40-41 頁）
      ，則被害人乙○○有如事實欄所載之被詐騙事實，應屬實
      情。
（二）次查，被害人乙○○住處之00-0000000號室內電話及其使
      用之0000000000號行動電話，於98年6 月24日下午1 時15
      分許至同日下午5 時50分許，接獲多通以00000000000 等
      門號撥入之電話，0000000000號行動電話於同日下午6 時
      10分許，並接獲以系爭門號撥入電話之事實，有通聯調閱
      查詢資料3 份附卷可稽（詳警卷第42-49 頁），且系爭門
      號及00-00000000 、00-00000000 、00-00000000 、00-0
      0000000 等5 線市內電話門號，係被告甲○○向林延南所
      經營之尖端電腦有限公司所承租之事實，業據被告自承在
      卷，核與證人林延南所證相符，並有租用明細1 份附卷可
      佐（詳警卷第2 頁、第11頁、第59頁、偵查卷第28頁、原
      審卷第37頁），本件犯罪發生時，被告是向林延南所經營
      之尖端電腦有限公司租用系爭門號且於承租系爭門號後，
      旋將該門號交付「徐燕取」，嗣後該門號被詐騙集團作為
      本件詐騙被害人300 萬元之事實，應可認定。
（三）又依證人林延南於偵查、原審審訊中證稱：被告表示要向
      伊承租5 線市內電話轉租予徐燕取時，有告知被告伊本人
      出租市內電話之對象必須為本國人，出租予外國人或大陸
      地區人民有危險，提醒被告徐燕取為大陸地區人民，應考
      量本件轉租是否安全，是否清楚對方會不會作壞事等語（
      詳警卷第12頁、偵查卷第7 頁、原審卷第43頁），林延南
      既已提醒被告若將電話門號轉租大陸地區人士所可能造成
      之危險，被告雖辯稱該大陸人說是大陸的台商需用電話，
      伊誤以為是大陸台商要用，不知道是大陸人要用來騙財的
      云云，然再衡以在現今社會，申辦電話號碼並非難事，即
      便信用不佳者或無資力者也可以很簡便手續地申辦自己的
      電話號碼，則大陸台商何以需要大費周章透過大陸人士向
      被告借或租用電話使用，即令人起疑，何況在現今媒體一
      再報導詐騙份子橫行及人頭電話、帳戶充斥之狀況下，更
      是難以想像，是被告所辯不知道大陸人士徐燕取會供作詐
      騙用云云，顯與常情相違，又詐欺集團成員使用該電話向
      被害人詐取財物，可見被告已得詐騙集團之相當信任，詐
      騙集團之成員始敢使用被告所提供之電話行騙。從而被告
      應可預見其提供之上開電話將被拿來從事財產犯罪之用，
      而不違反其本意地仍將上開電話提供予不詳姓名年籍之詐
      騙份子，係出於幫助犯意，而為幫助詐欺犯行，可以認定
      。綜上，本件事證明確，被告幫助詐欺取財犯行，堪以認
      定，應依法論科。
三、查前揭詐騙集團成員，基於為自己不法所有之犯意，以前揭
    詐欺之方式，使被害人陷於錯誤，而將本人之財物交付，其
    等所為，係觸犯刑法第339 條第1 項之詐欺取財罪。按刑法
    上之幫助犯，係指以幫助之意思，對於正犯資以助力，而未
    參與實施犯罪之行為，且幫助犯之幫助行為，對於正犯之犯
    罪實施，僅須具有助成或促成之作用為已足，不以具體之有
    效性為要件。本件被告原將前開行動電話出交付前揭詐騙集
    團供詐欺取財使用，已提供該等詐欺集團施用詐術、掩飾藏
    匿所得財物之必要助力，然並無證據證明被告本身有參與詐
    欺取財之構成要件犯罪行為，被告顯係以幫助之意思，參與
    詐欺取財構成要件以外之行為，為幫助犯。是核其所為，應
    成立刑法第30條第1 項、同法第339 條第1 項之幫助詐欺取
    財罪。被告以一幫助行為，於同時、同地將其所有之五支門
    號交付他人，而為他人之詐欺取財犯行提供助力，應僅成立
    單一之幫助犯，應僅論以一罪。
四、原審法院未詳細調查及細心推求，並詳為勾稽全案證據調查
    所得加以審究，亦未就不違背經驗法則與論理法則之法理加
    以推理，即為被告無罪諭知，容有未洽，公訴人上訴意旨亦
    執此指摘原判決諭知被告無罪不當，為有理由，自應由本院
    將原判決撤銷改判。爰審酌被告為貪圖小利，率將電話提供
    詐騙份子供詐騙之用，致無辜之被害人上當受騙，受有損失
    ，及其犯罪之動機、目的、手段，犯後推諉罪責，未見悔意
    等一切情狀，量處如主文第二項所示之刑，並諭知易科罰金
    之折算標準。
據上論結，應依刑事訴訟法第369 條第1 項前段、第364 條、第
299 條第1 項前段，刑法第28條、第30條第1 項、第339 條第1
項、第41條第1 項前段，刑法施行法第1 條之1 ，判決如主文。
本案經檢察官呂建昌到庭執行職務。
中    華    民    國    99    年    9     月    29    日
                  刑事第六庭    審判長法  官  王憲義
                                      法  官  邱永貴
                                      法  官  簡志瑩
以上正本證明與原本無異。
不得上訴。
中    華    民    國    99    年    9     月    29    日
                                      書記官  吳新貞
附錄本件判決論罪科刑法條：
中華民國刑法第339條第1 項
意圖為自己或第三人不法之所有，以詐術使人將本人或第三人之
物交付者，處5 年以下有期徒刑、拘役或科或併科1 千元以下罰
金。

司法院資訊處製作；財團法人民間司法改革基金會備份。
